臺灣高等法院刑事判決
111年度上訴字第616號
上  訴  人  
即  被  告  邹佩芸


選任辯護人  葉慶人律師
            楊偉毓律師
            陳履洋律師
上列上訴人即被告因違反毒品危害防制條例案件，不服臺灣新北
地方法院109年度訴字第426號，中華民國110年9月15日第一審判
決（起訴案號：臺灣新北地方檢察署108年度偵字第34677號），
提起上訴，本院判決如下：
    主  文
原判決關於販賣第三級毒品罪之宣告刑部分撤銷。            
邹佩芸所犯販賣第三級毒品罪，處有期徒刑參年捌月。
其他上訴駁回。
    事實及理由
一、本院審理範圍
  ㈠按民國110年6月16日修正公布、同月18日施行之刑事訴訟法
    第348條規定：（第1項）上訴得對於判決之一部為之。（第
    2項）對於判決之一部上訴者，其有關係之部分，視為亦已
    上訴。但有關係之部分為無罪、免訴或不受理者，不在此限
    。（第3項）上訴得明示僅就判決之刑、沒收或保安處分一
    部為之。
　㈡次按刑事訴訟法施行法第7條之13前段規定：中華民國110年5
    月31日修正通過之刑事訴訟法施行前，已繫屬於各級法院之
    案件，於施行後始適用修正前刑事訴訟法第348條規定。所
    稱「已繫屬於各級法院」，與「已繫屬於法院」之意義，未
    盡相同。前者有區分繫屬於各個不同審級法院之意思，而後
    者則單純僅指繫屬於法院而言。而各審級法院繫屬案件及審
    理程序均具有高度可分性及獨立性，在原審級判決終結前，
    刑事訴訟法既已修正施行，當事人自應依據新修正關於上訴
    範圍之規定提起上訴，此種釐定方式既不影響當事人之期待
    利益與訴訟防禦權，亦無違程序一貫性原則。故於原審級案
    件終結後提起上訴時，自應以其提起各個不同審級上訴時，
    刑事訴訟法第348條是否已經修正施行，作為究應適用新法
    或舊法決定其上訴範圍之時點依據(最高法院110年度台上大
    字第5375號裁定意旨參照)。
　㈢本案係於上開規定施行後之111年2月17日始繫屬於本院，有
    臺灣新北地方法院111年2月16日新北院賢刑諒109訴426字第
    07366號函上所蓋本院收文戳章在卷可稽（見本院卷第3頁）
    。是本案上訴之效力及其審理範圍，應依修正後即現行刑事
    訴訟法第348條規定判斷。而被告於刑事上訴理由狀、本院
    準備程序及審理時均言明僅就量刑部分提起上訴（見本院卷
    第35、66、88頁），則本件上訴範圍只限於原判決之刑部分
    ，就本案犯罪事實、論罪部分（所犯罪名、罪數關係）及沒
    收，均如第一審判決所記載（如附件）。
二、被告上訴意旨略以：關於販賣第三級毒品部分，被告於偵查
    及本院審理時均坦承販賣毒品，請依修正前毒品危害防制條
    例第17條第2項規定減輕其刑，並請求與持有第二級毒品部
    分均諭知緩刑云云。
三、上訴駁回部分（即持有第二級毒品部分）
  ㈠本院審理結果，認原審以被告所犯持有第二級毒品罪部分，
    審酌被告明知甲氧基甲基安非他命係屬毒品危害防制條例所
    列管之第二級毒品，若濫行施用，將對施用者身心造成嚴重
    傷害，進而影響施用者之經濟能力，甚且造成家庭破裂，仍
    無視政府對杜絕毒品犯罪之禁令，持有第二級毒品，助長施
    用毒品之行為，危害社會，所為實屬可議，兼衡被告之動機
    、目的、情節手段、持有毒品之數量，以及其於原審審理時
    自陳之教育程度、家庭生活經濟狀況等一切情狀，量處拘役
    35日，並諭知以新臺幣1,000元折算1日之易科罰金折算標準
    ，經核原審此部分之量刑尚屬妥適，並無不合。
　㈡被告雖上訴請求給予緩刑之宣告云云，惟被告除此部分犯行
    外，尚有與連介宙共犯後述撤銷改判之販賣第三級毒品之犯
    行，並經本院判處有期徒刑3年8月（詳後述），本院審酌上
    開情形及全案情節後，認本件此部分並無暫不執行被告刑罰
    為適當之情事，自不宜宣告緩刑。被告上訴請求給予緩刑云
    云，並無理由，應予駁回。
四、撤銷改判部分(即販賣第三級毒品量刑部分)
　㈠關於販賣第三級毒品罪之科刑說明
　⒈被告於偵查及本院審判中均自白犯罪，應依修正前毒品危害防制條例第17條第2項之規定減輕其刑。
　⒉按刑法第59條所謂「犯罪之情狀顯可憫恕」，必於審酌一切
    犯罪情狀，在客觀上顯然足以引起一般同情，認為縱宣告法
    定最低刑度猶嫌過重者，始有其適用。此所謂法定最低度刑
    ，固包括法定最低本刑；惟遇有其他法定減輕之事由者，則
    指適用其他法定減輕事由減輕其刑後之最低度刑而言。倘被
    告別有法定減輕事由者，應先適用法定減輕事由減輕其刑後
    ，猶認其犯罪之情狀顯可憫恕，即使科以該減輕後之最低度
    刑仍嫌過重者，始得適用刑法第59條規定酌量減輕其刑。查
    被告知悉嚴令禁止販賣各類毒品，卻為圖小利而與他人共同
    販賣第三級毒品，是依被告之犯罪手法、參與分工之犯罪情
    節、行為惡害等，審酌其一切犯罪情狀，其所為客觀上顯然
    不足以引起一般同情而足堪憫恕之情狀，且本案經依上開規
    定減輕其刑後，足為適當量刑，並無情輕法重之情事，認無
    適用刑法第59條酌減其刑之餘地，附此敘明。
　㈡撤銷原判決關於販賣第三級毒品罪科刑部分之說明
　　原審就被告販賣第三級毒品罪之犯行事證明確，予以論罪科
    刑，固非無見。惟：
　⒈依前所述，被告販賣第三級毒品之犯行應有修正前毒品危害
    防制條例第17條第2項減刑規定之適用，原判決未及審酌，
    尚有未洽。
　⒉又被告販賣第三級毒品之犯行，難認有情輕法重，在客觀上
    足以引起一般人之同情而足堪憫恕之情狀，業前所述。原審
    依刑法第59條規定酌減其刑，實有違誤。
　⒊被告以所犯販賣第三級毒品之犯行應依修正前毒品危害防制
    條例第17條第2項規定減輕其刑為由提起上訴，為有理由，
    應由本院將原判決關於此部分之宣告刑予以撤銷改判。
　㈢審酌被告與連介宙共同販售第三級毒品愷他命5公克及含有第
    三級毒品愷他命成分之毒品咖啡包3包，戕害國民身心健康
    及危害社會治安程度非輕，惟考量其於偵查中坦承犯行，於
    原審審理時否認犯罪，於本院審理時終能坦承犯行之犯後態
    度，兼衡其犯罪動機、目的，及參與分工程度、手段，暨被
    告自述高職畢業之智識程度、目前從事早餐店及美容美髮工
    作及家庭經濟生活狀況等一切情狀，量處如主文第2項所示
    之刑。
　㈣被告雖請求宣告緩刑等語，惟被告所受之宣告刑已逾有期徒
    刑2年，即與得宣告緩刑之要件不符，自不得宣告緩刑。是
    被告上訴請求給予緩刑云云，亦無理由，應予駁回。
據上論斷，應依刑事訴訟法第368條、第369條第1項前段、第364
條、第299條第1項前段，判決如主文。　　
本案經檢察官劉新耀提起公訴，檢察官曾文鐘到庭執行職務。　
中　　華　　民　　國　　111 　年　　5 　　月　　25　　日
                  刑事第十一庭  審判長法　官  張江澤
                                      法　官  梁志偉
                                      法　官  章曉文
以上正本證明與原本無異。
持有第二級毒品部分不得上訴。
其餘部分如不服本判決應於收受送達後20日內向本院提出上訴書
狀，其未敘述上訴之理由者並得於提起上訴後20日內向本院補提
理由書（均須按他造當事人之人數附繕本）「切勿逕送上級法院
」。
                                      書記官  賴又瑄
中　　華　　民　　國　　111 　年　　5 　　月　　25　　日
附錄本案論罪科刑法條全文
毒品危害防制條例第11條
持有第一級毒品者，處3年以下有期徒刑、拘役或新臺幣30萬元
以下罰金。
持有第二級毒品者，處2年以下有期徒刑、拘役或新臺幣20萬元
以下罰金。
持有第一級毒品純質淨重十公克以上者，處1年以上7年以下有期
徒刑，得併科新臺幣1百萬元以下罰金。
持有第二級毒品純質淨重二十公克以上者，處6月以上5年以下有
期徒刑，得併科新臺幣70萬元以下罰金。
持有第三級毒品純質淨重五公克以上者，處2年以下有期徒刑，
得併科新臺幣20萬元以下罰金。
持有第四級毒品純質淨重五公克以上者，處1年以下有期徒刑，
得併科新臺幣10萬元以下罰金。
持有專供製造或施用第一級、第二級毒品之器具者，處1年以下
有期徒刑、拘役或新臺幣10萬元以下罰金。

修正前毒品危害防制條例第4條
製造、運輸、販賣第一級毒品者，處死刑或無期徒刑；處無期徒
刑者，得併科新臺幣2千萬元以下罰金。
製造、運輸、販賣第二級毒品者，處無期徒刑或7年以上有期徒
刑，得併科新臺幣1千萬元以下罰金。
製造、運輸、販賣第三級毒品者，處7年以上有期徒刑，得併科
新臺幣7百萬元以下罰金。
製造、運輸、販賣第四級毒品者，處5年以上12年以下有期徒刑
，得併科新臺幣3百萬元以下罰金。
製造、運輸、販賣專供製造或施用毒品之器具者，處1年以上7年
以下有期徒刑，得併科新臺幣1百萬元以下罰金。
前五項之未遂犯罰之。